【裁判字號】    97,上國易,5
【裁判日期】    970902
【裁判案由】    國家賠償
【裁判全文】
臺灣高等法院民事判決                 97年度上國易字第5號
上  訴  人  丙○○
                        10樓
被 上 訴人  臺灣基隆地方法院
法定代理人  甲○○
訴訟代理人  乙○○
上列當事人間請求國家賠償事件，上訴人對於中華民國九十七年
五月一日台灣基隆地方法院九十七年度國字第四號第一審判決提
起上訴，經本院於九十七年八月十二日言詞辯論終結，判決如下
：
    主    文
上訴駁回。
第二審訴訟費用由上訴人負擔。
    事 實 及 理 由
一、本件上訴人聲明求為判決：(一)原判決廢棄。(二)被上訴人應給
    付上訴人新台幣（下同）一百萬元，及自起訴狀繕本送達之
    翌日起，至清償日止，按年息百分之五計算之利息。
    被上訴人聲明求為判決：上訴駁回。
二、上訴人起訴主張：訴外人楊清陣於民國（下同）九十四年間
    ，與伊妻蔡惠真通姦，伊乃對訴外人楊清陣提出刑事告訴，
    經台灣基隆地方法院檢察署檢察官於九十四年八月二十四日
    以九十四年度偵字第一六二二號，對訴外人楊清陣提起公訴
    後，經被上訴人所屬刑事庭以九十四年度基簡字第六七四號
    刑事判決，依通姦罪名，判處訴外人楊清陣有期徒刑四月，
    伊於收受前揭刑事判決後，除具狀請求檢察官提起上訴外，
    並於九十四年十月六日向被上訴人所屬刑事庭提起刑事附帶
    民事訴訟，請求損害賠償，惟被上訴人所屬刑事庭遲未進行
    審理，竟予歸檔；嗣伊於九十六年五月間具狀聲請發給刑事
    附帶民事訴訟判決正本，被上訴人所屬刑事庭承辦人員始於
    已歸檔卷宗中找出該刑事附帶民事訴訟起訴狀，再於九十六
    年五月二十八日以九十六年度重附民字第二號刑事附帶民事
    訴訟裁定，移送被上訴人所屬民事庭審理，嗣經被上訴人所
    屬民事庭審理後，認伊提起之刑事附帶民事訴訟為不合法，
    而以九十六年度重訴字第三六號民事裁定，駁回伊之訴。伊
    之損害賠償請求權已因被上訴人所屬刑事庭承辦人員之疏失
    ，罹於二年時效而消滅，被上訴人自應負國家賠償責任，詎
    被上訴人竟拒絕賠償等情，爰依國家賠償法第二條第二項之
    規定，求為命被上訴人給付一百萬元，並加付法定遲延利息
    之判決。
    被上訴人則以：上訴人提起刑事附帶民事訴訟，係於訴外人
    即該刑事案件被告楊清陣於九十四年十月五日提起上訴後之
    同年月六日，係屬合法，其侵權行為損害賠償請求權之二年
    時效，已因此而中斷，重行起算，伊所屬刑事庭雖遲至九十
    六年五月二十八日始將該刑事附帶民事訴訟裁定移送伊所屬
    民事庭審理，惟並不影響上訴人提起刑事附帶民事訴訟之合
    法性，足見伊所屬刑事庭承辦人員並未侵害上訴人之權利；
    況伊所屬刑事庭法官參與系爭裁判亦無因犯職務上之罪，而
    被判決有罪確定之情形，上訴人主張伊應負國家賠償責任，
    顯屬無據等語，資為抗辯。
三、兩造不爭執之事實：
    訴外人楊清陣於九十四年間，與上訴人之妻蔡惠真通姦，經
    上訴人於九十四年三月二十六日會同員警查獲，並對訴外人
    楊清陣提出刑事告訴，嗣經臺灣基隆地方法院檢察署檢察官
    於九十四年八月二十四日以九十四年度偵字第一六二二號，
    依通姦罪名，對訴外人楊清陣提起公訴後，經被上訴人所屬
    刑事庭於九十四年九月二十一日以九十四年度基簡字第六七
    四號刑事判決，依通姦罪名，判處該案被告楊清陣有期徒刑
    四月，該案被告楊清陣不服，於九十四年十月五日對該刑事
    判決提起上訴，而上訴人則於同年月六日（原審收狀日期）
    向被上訴人所屬刑事庭提起刑事附帶民事訴訟，請求損害賠
    償，被上訴人所屬刑事庭於九十六年五月二十八日以九十六
    年度重附民字第二號刑事附帶民事訴訟裁定，移送被上訴人
    所屬民事庭審理，嗣被上訴人所屬民事庭於審理後，認上訴
    人係在刑事案件第一審辯論終結後，提起上訴前，始提起刑
    事附帶民事訴訟，其訴不合法，乃於九十六年十二月二十六
    日以九十六年度重訴字第三六號民事裁定，駁回上訴人之訴
    ，上訴人未對之提起抗告，而告確定，業經原審依職權調取
    該院九十四年度基簡字第六七四號、九十四年度簡上字第一
    五二號妨害家庭案件卷宗、及九十六年度重訴字第三六號侵
    權行為損害賠償事件卷宗查明無訛（見原審卷十頁至十七頁
    之第一審、第二審刑事判決、本院卷三一頁背面之準備程序
    筆錄、六七頁之被上訴人所屬刑事庭九十六年度重附民字第
    二號移送民事庭審理之刑事附帶民事訴訟裁定）。
四、上訴人雖主張：伊於九十四年十月六日向被上訴人所屬刑事
    庭提起刑事附帶民事訴訟，惟被上訴人所屬刑事庭竟遲未進
    行審理，而予以歸檔，嗣伊於九十六年五月間具狀聲請發給
    刑事附帶民事訴訟判決正本，被上訴人所屬刑事庭承辦人員
    始於歸檔卷宗中找出該刑事附帶民事訴訟起訴狀，再於九十
    六年五月二十八日以九十六年度重附民字第二號刑事附帶民
    事訴訟裁定，移送被上訴人所屬民事庭審理，被上訴人所屬
    民事庭經審理後，認伊提起刑事附帶民事訴訟為不合法，乃
    以九十六年度重訴字第三六號民事裁定，駁回伊之訴，伊之
    損害賠償請求權已因被上訴人所屬刑事庭承辦人員之疏失而
    罹於二年時效而消滅，被上訴人自應負國家賠償責任云云。
    惟查：
  (一)被上訴人所屬刑事庭於九十四年九月二十一日以九十四年度
    基簡字第六七四號刑事判決，依通姦罪名，判處該案被告楊
    清陣有期徒刑四月，該案被告楊清陣不服，於九十四年十月
    五日對該刑事判決提起上訴，而上訴人則於該案被告楊清陣
    提起上訴後之翌日即同年月六日（原審收狀日期）向被上訴
    人所屬刑事庭提起刑事附帶民事訴訟，應屬合法（刑事訴訟
    法第四百八十八條規定參照），業經原審調取上開刑事案件
    及民事事件卷宗查明無訛，且為兩造所不爭執，已如上述。
    雖被上訴人所屬刑事庭遲至九十六年五月二十八日始以九十
    六年度重附民字第二號刑事附帶民事訴訟裁定，移送被上訴
    人所屬民事庭審理（見本院卷六七頁之該裁定），惟此並不
    影響上訴人提起刑事附帶民事訴訟之合法性，亦不致使上訴
    人之損害賠償請求權因而罹於二年時效而消滅（最高法院六
    十六年台上字第一Ｏ九四號判例參照），顯未侵害上訴人之
    權利。足見上訴人主張伊之損害賠償請求權已因被上訴人所
    屬刑事庭承辦人員之疏失而罹於二年時效而消滅，被上訴人
    應負國家賠償責任云云，殊不足取。
  (二)被上訴人所屬民事庭於審理後，誤認上訴人係於九十四年十
    月五日（狀載日期，惟原審收狀日期係九十四年十月六日）
    ，向被上訴人所屬刑事庭提起刑事附帶民事訴訟，係在刑事
    第一審判決後，檢察官於同年十月十一日提起上訴前（惟該
    刑事被告楊清陣早在九十四年十月五日即已提起上訴），依
    刑事訴訟法第四百八十八條但書之規定，顯不合法（見原審
    卷十九頁之該裁定），而於九十六年十二月二十六日以九十
    六年度重訴字第三六號民事裁定，駁回上訴人之訴（見原審
    卷十八頁至二十頁），固屬不當，惟上訴人得依法提起抗告
    ，以資救濟（民事訴訟法第四百八十二條規定參照），上訴
    人竟不提起抗告，而任令其確定（見本院卷三一頁背面之準
    備程序筆錄、六六頁背面之言詞辯論筆錄）。雖上訴人已於
    九十七年一月間向被上訴人請求本件國家賠償（見原審卷六
    頁之起訴狀事實及理由），不能認為亦具有抗告之效力。足
    見上訴人主張伊提起本件國家賠償訴訟，亦應具有抗告之效
    力云云，亦不足取。
  (三)況按有審判或追訴職務之公務員，須因執行職務侵害人民自
    由或權利，就其參與審判或追訴案件犯職務上之罪，經判決
    有罪確定者，始適用國家賠償法之規定，此觀國家賠償法第
    十三條之規定自明。查被上訴人所屬刑事庭參與上開刑事案
    件審判之法官，並未因執行職務侵害上訴人之權利，亦無就
    其參與審判案件犯職務上之罪，經判決有罪確定之情形，此
    為兩造所不爭執。則上訴人請求被上訴人負國家賠償責任，
    依前開說明，尤屬無據。
五、從而，上訴人依據國家賠償法第二條第二項之規定，請求被
    上訴人給付一百萬元，並加付法定遲延利息，自屬不應准許
    。原審所為上訴人敗訴之判決，核無違誤。上訴論旨仍執前
    詞指摘原判決不當，求予廢棄改判，為無理由。
六、至兩造其餘之攻擊或防禦方法、及未經援用或進行調查之證
    據，經本院斟酌後，認為均不足以影響本判決之結果，自無
    逐一詳予論駁之必要，併此敘明。
據上論結，本件上訴為無理由，依民事訴訟法第四百四十九條第
一項、第七十八條，判決如主文。
中    華    民    國    97    年    9     月     2    日
                  民事第六庭
                        審判長法  官  林鄉誠
                              法  官  許紋華
                              法  官  楊豐卿
正本係照原本作成。
不得上訴。
中    華    民    國    97    年    9     月    2     日
                              書記官  林麗觀


司法院資訊處製作；財團法人民間司法改革基金會備份。
